臺灣桃園地方法院刑事判決　
111年度簡字第110號
公  訴  人  臺灣桃園地方檢察署檢察官
被      告  楊文豪


            許明哲


上列被告因妨害公務案件，經檢察官提起公訴（110年度偵字第3
6674號），因被告自白犯罪，本院合議庭認宜以簡易判決處刑，
爰不經通常審理程序，裁定由受命法官逕以簡易判決處刑如下：
    主  文
楊文豪犯隱匿公務員職務上委託掌管之物品罪，處有期徒刑貳月
，如易科罰金，以新臺幣壹仟元折算壹日。緩刑貳年，並應向公
庫支付新臺幣壹萬元。
許明哲犯隱匿公務員職務上委託掌管之物品罪，處有期徒刑貳月
，如易科罰金，以新臺幣壹仟元折算壹日。緩刑貳年，並應向公
庫支付新臺幣壹萬元。
    事  實
一、楊文豪為址設桃園市○○區○○路00號「中原町選物販賣機」之
    負責人，於不詳時地出租如附件一所示之外觀有TOY STORY
    字樣，並經改裝為將球抓取至特定位置以換取商品之選物販
    賣機1台，以及如附件二所示之外觀有TOY STORY字樣，亦經
    改裝為酒瓶套圈圈以換取商品之選物販賣機1台，共2台（下
    稱本案機台)予許明哲，擺放在上址店內，供不特定人投幣
    把玩夾取機台內之商品。為警於民國109年7月1日晚間10時1
    0分許，至上址查獲本案機台，並認該等機台屬具射倖性質
    之賭博性電子遊戲機，涉嫌違反電子遊戲場業管理條例等案
    件而當場查扣（楊文豪、許明哲涉嫌違反電子遊戲場業管理
    條例等案件，業經臺灣桃園地方檢察署檢察官以109年度偵
    字第26855號為不起訴處分確定），復於同日將本案機台交
    予許明哲代為保管，並由許明哲簽立載有「涉嫌電子遊戲場
    業管理條例及賭博案件之證物，現發交由當事人自行保管，
    俟臺灣桃園地方法院案件審理結束後，可銷毀時再行統一銷
    毀」之代保管單。詎被告楊文豪、許明哲均明知本案機台已
    遭扣押，僅由許明哲代為保管，屬於公務員職務上委託掌管
    之物品，不得為隱匿之行為，竟各基於隱匿公務員委託掌管
    物品之犯意，由許明哲將本案機台放置在楊文豪上址店面後
    ，未盡保管之責，任由楊文豪於110年月6、7月間，將本案
    機台出售予真實姓名年籍不詳之人，以此與隱匿性質相同之
    方式，使人難以追查本案機台所在及流向。嗣因員警於110
    年8月20日前往上址欲對本案機台進行測試，卻未見本案機
    台，始悉上情。
二、案經臺灣桃園地方檢察署檢察官簽分偵查起訴。
    理  由
一、上述事實，業據被告楊文豪、許明哲分別於本院準備程序中
    坦承不諱（見本院易字卷第91頁），核與證人即員警林寧於
    偵訊之具結證述（見110年度偵字第36674號卷【下稱偵3667
    4號卷】第22頁）相符，並有桃園市政府警察局中壢分局扣
    押筆錄、扣押物品目錄表、扣押物品清單（見109年度偵字
    第26855號卷【下稱偵26855號卷】第87至89頁反面、第91頁
    、第219頁）、被告許明哲簽立載有「涉嫌電子遊戲場業管
    理條例及賭博案件之證物，現發交由當事人自行保管，俟臺
    灣桃園地方法院案件審理結束後，可銷毀時再行統一銷毀」
    之代保管單（見偵26855號卷第95頁）、桃園市政府經濟發
    展局會勘紀錄表（見偵26855號卷第99頁）、經濟部就夾娃
    娃機是否屬電子遊戲機之經商字第10702412670號函文（見
    偵26855號卷第103至105頁反面）、桃園市政府警察局中壢
    分局普仁派出所員警出具之職務報告2份（見偵26855號卷第
    227至229頁，本院易字卷第23至25頁）等證在卷可佐，足認
    被告楊文豪、許明哲之任意性自白均與事實相符，均堪採信
    。本案事證明確，被告2人犯行堪予認定，均應依法論科。
二、論罪科刑
㈠、法律適用及所犯罪名
　　按刑法第138條所謂公務員委託第三人掌管之物品，係指該
    物品由公務員基於職務上之關係委託第三人代為掌管者而言
    。所謂「第三人」，並不排除受扣押之本人，故經扣押之物
    品，縱經交由受扣押之本人保管，仍不失為公務員委託第三
    人保管之物品，該受扣押之本人如有毀棄、損壞或隱匿情事
    ，仍應成立刑法第138條之罪，此與扣押物經發還本人而得
    自由處分之情形不同。又前揭條文中所謂「毀棄」，乃指毀
    滅、廢棄，使不存在之意；而所謂「隱匿」則係指隱秘藏匿
    ，使人難於發現者而言，倘行為人將公務員交其保管之物品
    銷售他人，使人難以追查該物品所在及流向，自與隱匿之性
    質相同。是核被告楊文豪、許明哲上述所為，各係犯刑法第
    138條之隱匿公務員職務上委託掌管之物品罪。又起訴書所
    載原起訴法條為「刑法第139條第1項之違背查封效力罪」，
    嗣經公訴檢察官於本院準備程序中更正為「刑法第138條之
    隱匿公務員職務上委託掌管之物品罪」（見本院易字卷第90
    頁），本於檢察一體原則，爰依公訴檢察官更正後起訴法條
    予以審理，且無庸依刑事訴訟法第300條變更起訴法條，併
    此敘明。
㈡、科刑及緩刑部分
１、爰以行為人之責任為基礎，審酌被告楊文豪、許明哲均明知
    本案機台已屬公務員職務上委託被告許明哲掌管之物品，竟
    無視國家公權力之存在，逕自將公務員職務上委託掌管之物
    品隱匿，所為妨害公務之執行，並非可取。惟念被告楊文豪
    、許明哲於本院準備程序中終能坦承犯行，尚知悔悟，兼衡
    被告楊文豪高中畢業之教育程度（見本院卷第15頁），自陳
    現在電子廠上班，月薪2至3萬元左右（見本院易字卷第92頁
    ）；被告許明哲大學畢業之教育程度（見本院卷第21頁），
    自陳現從事電梯維修業，月薪2萬8,000元至3萬元（見本院
    易字卷第92頁）；暨其等犯罪之動機、目的及素行等一切情
    狀，分別量處如主文所示之刑，並諭知如易科罰金之折算標
    準。
２、另被告楊文豪、許明哲前未曾因故意犯罪受有期徒刑以上刑
    之宣告，有臺灣高等法院被告前案紀錄表可稽（本院卷第19
    頁、第25頁），其因一時失慮，致罹刑典，犯後已坦承犯行
    ，經此刑之宣告後，應知所警惕，信無再犯之虞，本院斟酌
    上情，認被告楊文豪、許明哲所受本案刑之宣告，以暫不執
    行為適當，依刑法第74條第1項第1款併予宣告緩刑2年，以
    勵自新。又衡酌被告楊文豪、許明哲就本案犯罪情節，足見
    其法治觀念有待加強，為促使被告楊文豪、許明哲日後能確
    實記取教訓，本院乃認除前開緩刑宣告外，另有賦予其一定
    負擔之必要，爰依刑法第74條第2項第4款規定，命被告楊文
    豪、許明哲分別應向公庫支付1萬元，俾使其等培養正確法
    治觀念。
據上論斷，應依刑事訴訟法第449條第2項，刑法第138條、第41
條第1項前段、第74條第1項第1款、第2項第4款，判決如主文。
本案經檢察官李旻蓁提起公訴，經檢察官黃鈺斐到庭執行職務。
中　　華　　民　　國　　111 　年　　5 　　月　　11　　日
　　　              刑事第六庭  法  官  何啓榮
以上正本證明與原本無異。
如不服本判決，應於判決送達後20日內向本院提出上訴狀（應附
繕本）。
                                書記官  潘瑜甄
中　　華　　民　　國　　111 　年　　5 　　月　　12　　日
附錄本案論罪科刑法條：中華民國刑法第138條。
中華民國刑法第138條
（妨害職務上掌管之文書物品罪）
毀棄、損壞或隱匿公務員職務上掌管或委託第三人掌管之文書、
圖畫、物品，或致令不堪用者，處5年以下有期徒刑。
附件一： 
 
附件二：